臺灣高雄地方法院刑事判決　　　　　　　　　　　　九十三年度訴字第三一九一號
　　公　訴　人　臺灣高雄地方法院檢察署檢察官
　　被　　　告　丙○○
右列被告因詐欺案件，經檢察官聲請簡易判決處刑（九十三年度偵字第一六三五六號
），本院依通常程序判決如左：
    主  文
丙○○幫助意圖為自己不法之所有，以詐術使人將本人之物交付，處有期徒刑肆月，
如易科罰金，以參佰元折算壹日。
    事  實
一、丙○○因缺錢使用，其明知一般人取得他人金融帳戶使用之行徑常與財產犯罪之
    需要密切相關，且取得他人存摺之目的在於利用以取得贓款及掩飾犯行不易遭人
    追查，又對於提供帳戶予他人利用雖無必引發他人萌生犯罪之確信，但仍以縱若
    有人持以犯罪亦無違反其本意之幫助犯意，於民國九十二年九月八日，在高雄縣
    岡山鎮○○路上七─十一便利商店前，以新台幣（下同）三千元之代價，將其本
    人在高雄縣岡山鎮岡山郵局所開立之000000000000號帳號之帳戶存
    摺、提款卡、印章及密碼透過葉科利（另案由檢察官偵辦中）販售予不詳姓名年
    該詐欺集團成員收受前開帳戶存摺、提款卡、印章及密碼後，即基於詐欺取財之
    犯意，偽以電話佯稱辦理退稅之方式，於同年九月八日自稱「鄭科長」之人，向
    乙○○訛稱所得稅退稅金額九千九百八十元，可利用自動櫃員機辦理退稅，致乙
    ○○信以為真，乃至台北市大安區○○○路○段一六○號萊爾富超商內之台新銀
    行自動櫃員機前，依其所指示操作，而於同日上午九時三十六分許，轉帳匯款九
    萬九千九百八十六元至上開丙○○之帳戶內。嗣因乙○○發覺有異而知受騙，始
    報警循線查獲上情。
二、案經高雄縣政府警察局移送臺灣高雄地方法院檢察署檢察官偵查起訴。
    理  由
一、訊據被告丙○○固坦承有於右揭時、地將其本人所開立之上開郵局存摺、提款卡
    、印章及密碼，以三千元之代價透過葉科利賣予不詳姓名年籍之人之事實，惟矢
    口否認有何幫助詐欺取財之犯行，辯稱：伊因為缺錢才賣帳戶，不知道是做違法
    事情使用云云。經查：(一)被害人乙○○於同年九月八日，因自稱「鄭科長」之人
    向其稱有所得稅退稅金額九千九百八十元，可利用自動櫃員機辦理退稅，致其信
    以為真，乃至台北市大安區○○○路○段一六○號萊爾富超商內之台新銀行自動
    櫃員機前，依自稱「鄭科長」之人所指示操作，而於同日上午九時三十六分許，
    轉帳匯款九萬九千九百八十六元至高雄岡山郵局第000000000000號
    帳號內等情，業據被害人乙○○於警詢中指述綦詳，並有台新銀行自動櫃員機交
    易明細表一紙附卷可稽（見警卷第十三頁），是足認被害人乙○○確有遭詐騙而
    匯款之事實。又被害人乙○○於九十二年九月八日轉帳匯款九萬九千九百八十六
    元至至高雄岡山郵局第000000000000號帳戶內，已如前述，而該帳
    戶係被告本人所開立，並以三千元之代價透過葉科利出售予不詳姓名年籍之成年
    歷史交易清單一紙在卷可參（見警卷第十五頁），是被告賣予該不詳姓名年籍之
    成年男子之上開高雄岡山郵局存摺，與被害人依該不法集團指示而存入款項之受
    款人帳戶係相同。(二)又被告係以三千元代價出售其所有上開帳戶，此業經被告於
    偵查中及本院審理時陳明在卷。按金融存款帳戶、提款卡、印章、密碼等事關存
    戶個人財產權益之保障，除非本人或與本人親密關係者，一般人均有妥為保管防
    阻他人任意使用之認識，難認有自由流通之理由，縱使在特殊情況下，偶有交付
    他人使用之需，亦必深入瞭解用途後，再行提供使用，方符常情，若系爭存款帳
    戶、提款卡、印章、密碼落入不明人士手中，極易被利用為與財產有關之犯罪工
    具，此為吾人一般生活認識所易於體察之常識，如有犯罪之意圖者，出價徵求他
    人提供帳戶、提款卡、印章、密碼等物，客觀上亦可預見目的在供其不法所取得
    金錢之存入後再行領出使用，以避免身分曝光，防止追查，此為一般人本於一般
    之認知能力均甚易領會，更何況被告自承與不詳姓名年籍之成年男子間素不相識
    ，是被告應知悉不詳姓名年籍之成年男子係為作詐欺之用應無疑義，是被告辯稱
    不知是做違法事情使用云云，顯違一般生活經驗法則，自無可採。本件事證明確
    ，被告犯行洵堪認定。
二、核被告丙○○所為，係犯刑法第三十條第一項、第三百三十九條第一項之幫助詐
    欺取財罪。被告之行為僅止於幫助，爰依刑法第三十條第二項之規定，按正犯之
    刑減輕之。公訴意旨雖認被告所幫助之詐欺集團，係以向不特定人佯稱所得稅可
    辦理退稅，藉以詐騙不知情之多數社會大眾，顯係反覆以同種類行為為目的之社
    會活動之職業性犯罪，該自稱「鄭科長」等人所組成之詐騙集團應係常業詐欺，
    惟被告僅係出售其帳戶，並無積極證據足認其客觀上得以預見購買其帳戶者，將
    以常業詐欺之手法向被害人詐騙，況且本件亦僅有一位被害人，被害金額未逾十
    萬元，是起訴法條尚有未洽，應予變更。爰審酌被告因一時缺錢使用，始出此下
    策，幫助他人犯罪，致使真正犯罪者難以被查獲，助長社會犯罪風氣，惟念其犯
    後坦承部分犯行，犯罪所得之利益非多，及對被害人所造成之損害等一切情事，
    量處如主文所示之刑，並諭知易科罰金之折算標準，以資懲儆。至被告上開存摺
    、提款卡及印章迄未取回，亦未經扣案，爰不另為沒收之宣告，附此敘明。
三、公訴意旨另以：被告提供其郵局帳戶予不詳姓名年籍之成年男子使用，該帳戶可
    能被他人用來作為掩飾或隱匿犯罪所得財物之工具，而認被告另涉犯洗錢防制法
    第九條第二項之洗錢罪嫌云云（起訴書誤載為第九條第一項）。惟按，洗錢防制
    法之制定，旨在防止特定重大犯罪不法所得之資金或財產，藉由洗錢行為，諸如
    經由各種金融機關或其他交易管道，轉換成為合法來源之資金或財產，切斷資金
    與當初犯罪行為之關連性，掩飾或隱匿犯罪行為或該資金不法來源或本質，使偵
    查機關無法藉由資金之流向追查犯罪行為人，其所保護之法益為國家對特定重大
    犯罪之追訴及處罰。又洗錢乃指行為人為掩飾或隱匿因自己重大犯罪所得財物或
    財產上之利益（洗錢防制法第二條第一款），或行為人掩飾、收受、搬運、寄藏
    、故買或牙保他人因重大犯罪所得財物或財產上之利益（同法第二條第二款）。
    除利用不知情之合法管道（如金融機關）為之者外，其他使所得財物或利益之來
    源合法化，或改變該財物或利益之本質，以避免追訴處罰之掩飾、藏匿犯特定重
    大犯罪所得財產或利益之行為均屬之。若非先有犯罪所得或利益，再加以掩飾或
    隱匿，而係取得犯罪所得或利益之犯罪手段，或未合法化犯罪所得或利益之來源
    ，而能一目了然來源之不法性，即非洗錢防制法所規範之對象。而洗錢防制法第
    九條第二項之洗錢罪，乃以掩飾、收受、搬運、寄藏、故買或牙保他人因重大犯
    罪所得財物或財產上利益，為其構成要件。經查：本件詐欺集團之成員係利用被
    告所提供之帳戶而將詐欺所得之款項直接匯入該帳戶內，其等要求被害人乙○○
    將款項匯入被告所開立之帳戶之行為，原係該詐欺集團為實施詐欺取財之犯罪手
    段，並非被告於該詐欺集團之成員實施以詐欺取財之犯罪取得財物後，另為掩飾
    、收受、搬運、寄藏、故買或牙保該詐欺集團之成員實施以詐欺財取為犯罪所得
    財物之行為，況偵查機關亦得藉由被害人將款項匯入被告帳戶等情，據以認定資
    金來源之不法性，並得以追查資金之流向，該等資金與當初犯罪行為之關連性並
    未因而切斷，與掩飾或隱匿犯重大犯罪所得財物或財產上利益之行為之性質亦有
    不符，是被告前開提供帳戶之行為，核與洗錢防制法第九條第二項洗錢罪之構成
    要件即屬有間，且被告所幫助者係詐欺取財罪，亦非屬上開「重大犯罪」之範圍
    （洗錢防制法第三條規定），自不能以洗錢防制法第九條第二項之洗錢罪相繩。
    本應就此部分為無罪之諭知，惟公訴意旨認此部分與前開論罪部分有想像競合犯
    之裁判上一罪關係，爰不另為無罪之諭知。
據上論斷，應依刑事訴訟法第四百五十二條、第二百九十九條第一項前段、第三百條
，刑法第三百三十九條第一項、第三十條第二項、第四十一條第一項前段，罰金罰鍰
提高標準條例第一條前段、第二條，判決如主文。
本案經檢察官甲○○到庭執行職務。
中　　　華　　　民　　　國　　九十四　　年　　　三　　　月　　　八　　　日
                             　　   臺灣高雄地方法院刑事第三庭
                                        審判長法　官   黃建榮
                                              法  官   陳威龍
                                              法  官   陳玉聰
右正本證明與原本無異。
如不服本判決，應於判決送達後十日內，向本院提出上訴狀。
                                              書記官   鄭淑臻
中　　　華　　　民　　　國　　九十四　　年　　　三　　　月　　　八　　　日
附錄本判決論罪科刑法條：
刑法第三百三十九條第一項
意圖為自己或第三人不法之所有，以詐術使人將本人或第三人之物交付者，處五年以
下有期徒刑、拘役或科或併科一千元以下罰金。
